臺灣高等法院刑事裁定
110年度抗字第606號
抗  告  人
即  被  告  周仁豐



上列抗告人即被告因違反毒品危害防制條例案件，不服臺灣宜蘭
地方法院109年度訴緝字第11號，中華民國110年3月15日所為之
裁定（聲請案號：臺灣宜蘭地方檢察署108年度毒偵字第568號）
，提起抗告，本院裁定如下：
    主  文
原裁定撤銷。
檢察官之聲請駁回。
    理  由
一、原裁定意旨略以：抗告人即被告甲○○（下稱被告）因施用第
    一、二級毒品海洛因、甲基安非他命案件，前經臺灣宜蘭地
    方法院依職權裁定令入法務部○○○○○○○○附設勒戒處所施以觀
    察、勒戒後，經該所評估被告在靜態因子及動態因子之分數
    各為106分與6分，合計為112分，總分超過60分，因此評定
    為有繼續施用毒品之傾向，此有法務部○○○○○○○○110年3月5
    日新戒所衛字第11007005760號函暨所附有無繼續施用毒品
    傾向證明書及評估標準紀錄表1份附卷可稽。經核其各項因
    子之給分，與卷內被告之前科紀錄資料、觀察勒戒期間之臨
    床評估、社會穩定度以及評估標準所訂之給分標準相符，且
    分數相加亦無錯誤，難認有何擅斷或濫權等違誤不當之處，
    法院自當尊重其行政職權之行使及專業之判斷，被告既經矯
    正機關及醫療人員之專業評估認仍有繼續施用毒品之傾向，
    顯見其仍具毒品依賴性，爰依職權裁定令被告入戒治處所強
    制戒治，其期間為6個月以上，至無繼續強制戒治之必要為
    止，但最長不得逾1年等語。
二、抗告意旨詳附件「刑事上訴狀」所載。
三、按觀察、勒戒後，檢察官或少年法院（地方法院少年法庭）
    依據勒戒處所之陳報，認受觀察、勒戒人無繼續施用毒品傾
    向者，應即釋放，並為不起訴之處分或不付審理之裁定；認
    受觀察、勒戒人有繼續施用毒品傾向者，檢察官應聲請法院
    裁定或由少年法院（地方法院少年法庭）裁定令入戒治處所
    強制戒治，其期間為6個月以上，至無繼續強制戒治之必要
    為止，但最長不得逾1年，毒品危害防制條例第20條第2項定
    有明文。次按勒戒處所應注意觀察受觀察、勒戒人在所情形
    ，經醫師研判其有或無繼續施用毒品傾向後，至遲應於觀察
    、勒戒期滿之15日前，陳報該管檢察官或少年法院（庭），
    觀察勒戒處分執行條例第8條第1項亦定有明文。依據上開規
    定，受觀察、勒戒人有無繼續施用毒品之傾向，係由醫師研
    判。而關於有無繼續施用毒品傾向之評估標準，法務部已於
    110年3月26日以法矯字第11006001760號函修正頒布「有無
    繼續施用毒品傾向評估標準紀錄表」、「有無繼續施用毒品
    傾向評估標準評分說明手冊」，上開評分說明手冊載明判定
    之原則：「受觀察勒戒人入所後，經過2週時間的觀察、勒
    戒，由處所及醫療人員依據其各項紀錄、資料及觀察勒戒期
    間之行為表現，加以評分。在勒戒人入所4-6週後，可再做
    一次評估以做必要之評分修正。每一大項皆有靜態因子與動
    態因子。先以靜態因子分數評分，靜態因子分數總分在60分
    （含）以上為『有繼續施用毒品傾向』；60分以下，與動態因
    子分數相加，如果總分在60分（含）以上，為『有繼續施用
    毒品傾向』」，又評估標準紀錄表及說明手冊中「前科紀錄
    與行為表現」之第1題及第3題之計分方式修正如下(餘無修
    正)：㈠第1項「毒品犯罪相關司法紀錄」：計分方式修正為
    每筆(次)5分，總分上限為10分；㈡第3項「其他犯罪相關紀
    錄」：計分方式修正為每筆(次)2分，總分上限為10分。是
    被告有無「繼續施用毒品傾向」，係依具體個案之臨床實務
    及相關事證等情綜合判定，有其相當之專業依據及標準，且
    涉及專門醫學，又衡酌強制戒治之目的，係為協助施用毒品
    者戒斷毒品之心癮及身癮所為之一種保安處分類型，而該評
    估標準係將與判斷有無繼續施用傾向之相關因素加以列舉及
    量化，適用於每一位受觀察、勒戒處分之人，具一致性、普
    遍性、客觀性，以利執法者判定受勒戒人有無繼續施用毒品
    傾向。
四、經查： 　　
(一)毒品危害防制條例第20條之規定業經總統以109年1月15日華
    總一義字第10900004091號令修正公布，自同年7月15日起生
    效施行，惟本條第2項並未經修正，並無比較新舊法之問題
    ，先予說明。
(二)被告於執行觀察、勒戒期間，經法務部○○○○○○○○附設勒戒處
    所評定結果，依法務部於110年3月26日修正評估標準調整後
    ，其⒈前科紀錄與行為表現部分合計為21分：⑴毒品犯罪相關
    司法紀錄「有，7筆」，每筆5分，計35分，總分上限為10分
    ，故計為10分；⑵首次毒品犯罪年齡為「21歲至30歲」計5分
    ；⑶其他犯罪相關紀錄「有，2筆」計4分；⑷入所時尿液毒品
    檢驗為「無藥物反應」，故計0分；所內行為表現-持續於所
    內抽菸，計2分；⒉臨床評估部分合計為26分：⑴多重毒品濫
    用為「有，海洛因、安非他命」計10分(總分上限為10分)；
    ⑵合法物質濫用為「有，種類：菸」計2分(每種為2分，總分
    上限為6分)；⑶使用方式為「無注射使用」計0分；⑷使用年
    數為「超過1年」計10分；⑸精神疾病共病（含反社會人格）
    為「無」計0分；⑹臨床綜合評估（含病識感、動機、態度、
    就醫意願，評定為「中度」計4分）；⒊社會穩定度部分合計
    為5分：⑴工作：為「全職工作-小吃店工作」計0分；⑵家庭
    ：家人藥物濫用為「有」計5分；⑶入所後家人是否訪視為「
    有，1次」計0分，出所後是否與家人同住為「是」計0分。
    以上⒈至⒊計分經法務部於110年3月26日修正評估標準調整後
    ，合計總分為52分（靜態因子46分，動態因子6分），是依
    上開修正以之評估標準，被告總分並未達60分，而應評定為
    「無繼續施用毒品傾向」，有法務部○○○○○○○○110年3月5日
    新戒所衛字第11007005760號函暨「有無繼續施用毒品傾向
    證明書」及「有無繼續施用毒品傾向評估標準紀錄表」及法
    務部110年3月26日以法矯字第11006001760號函修正頒布「
    有無繼續施用毒品傾向評估標準紀錄表」、「有無繼續施用
    毒品傾向評估標準評分說明手冊」等附卷可稽。
(三)是依被告上開評估標準紀錄表，自難認被告有繼續施用毒品
    傾向，從而檢察官以110年3月26日修正前之評分標準認為被
    告有繼續施用傾向，尚非妥適，應予駁回。原審未及審酌前
    開修正後之評分標準逕裁准檢察官之聲請，即無可維持，應
    由本院予以撤銷。又因本件聲請之瑕疵已無從補正，為免發
    回原審重新裁定徒增司法資源之浪費，爰由本院自為裁定如
    主文第2項所示。
據上論斷，應依刑事訴訟法第413條，裁定如主文。　
中　　華　　民　　國　　110 　年　　4 　　月　　12　　日
                  刑事第三庭    審判長法　官  張江澤
                                      法  官  張育彰
                                      法  官  廖怡貞
以上正本證明與原本無異。
不得再抗告。
                                      書記官  吳芝嘉
中　　華　　民　　國　　110 　年　　4 　　月　　12　　日